最高法院刑事判決　　　　　　　　　 111年度台上字第2487號
上　訴　人　臺灣高等檢察署檢察官劉俊杰
上　訴　人　
即　被　告　日明霏


選任辯護人　巫宗翰律師 
上　訴　人　
即　被　告　劉毓嘉



被　　　告　崔智軒


　　　　　　薛智陽


上列上訴人等因被告等違反組織犯罪防制條例等罪案件，不服臺
灣高等法院中華民國111年1月20日、同年2月24日第二審判決（
110年度原上訴字第125號，起訴案號：臺灣桃園地方檢察署 107
年度少連偵字第94至99、174、175、186 號），提起上訴，本院
判決如下：
    主  文
上訴駁回。
    理  由
一、按刑事訴訟法第377 條規定，上訴於第三審法院，非以判決
    違背法令為理由，不得為之。是提起第三審上訴，應以原判
    決違背法令為理由，係屬法定要件。如果上訴理由書狀並未
    依據卷內訴訟資料，具體指摘原判決不適用何種法則或如何
    適用不當，或所指摘原判決違法情事，顯與法律規定得為第
    三審上訴理由之違法情形，不相適合時，均應認其上訴為違
    背法律上之程式，予以駁回。
二、本件原判決綜合全案證據資料，本於事實審法院採證認事之
    職權，認定上訴人即被告（下稱被告）劉毓嘉、日明霏、被
    告崔智軒、薛智陽（下稱被告4 人）有如其事實欄（包括其
    附表〔下稱附表〕二各編號）所載各犯行，因而㈠撤銷第一
    審判決關於附表一編號1所示被告4人部分之科刑判決，改判
    依想像競合犯關係，從一重論處崔智軒、劉毓嘉、薛智陽共
    同犯指揮犯罪組織、日明霏犯三人以上共同詐欺取財各1 罪
    刑；㈡撤銷第一審判決關於附表一編號10所示崔智軒部分之
    科刑判決，改判論處其犯三人以上共同詐欺取財1 罪刑；㈢
    維持第一審判決關於附表一其餘各編號所示論處被告4 人分
    別犯三人以上共同詐欺取財、三人以上共同冒用公務員名義
    詐欺取財、共同犯私行拘禁各罪刑（崔智軒附表一編號2至9
    、11至14、16所示計13罪刑；劉毓嘉、薛智陽附表一編號 2
    至16所示各計15罪刑；日明霏附表一編號2 至3、5至16所示
    計14罪刑）部分之判決，駁回被告4 人就此部分在第二審之
    上訴；併均諭知相關之沒收、追徵。原判決就採證、認事、
    用法及量刑，已逐一詳為敘明其所憑之證據及認定之理由。
    原判決所為論斷說明，俱有卷內證據資料可資覆按，從形式
    上觀察，原判決並無足以影響其判決結果之違法情形存在。
三、關於刑之量定，事實審法院本有依個案具體情節裁量之權限
    ，倘科刑時係以行為人之責任為基礎，並審酌刑法第57條各
    款所列情狀，而其所量定之刑及酌定之應執行刑，既未逾越
    法律所規定之範圍（即裁量權行使之外部性界限），亦無違
    反比例、公平及罪刑相當原則者（即裁量權行使之內部性界
    限），即不得任意指為違法，資為第三審上訴之適法理由。
    又數罪併罰，分別宣告數有期徒刑時，應依刑法第51條第 5
    款之規定，採「限制加重原則」定其應執行刑，以最重之宣
    告刑為下限，以各宣告刑之總和為上限，併有一絕對限制上
    限之規定，其理由蘊含刑罰經濟及恤刑之目的。酌定應執行
    刑時，係對犯罪行為人本身及所犯數罪之總檢視，自應權衡
    行為人之責任與上開刑罰經濟及恤刑之目的，俾對於行為人
    所犯數罪為整體非難評價。在行為人責任方面，包括行為人
    犯罪時及犯罪後態度所反應之人格特性、罪數、罪質、犯罪
    期間、各罪之具體情節、各罪所侵害法益之不可回復性，以
    及各罪間之關聯性，包括行為在時間及空間之密接程度、各
    罪之獨立程度、數罪侵害法益之異同、數罪對侵害法益之加
    重或加乘效應等項。在刑罰經濟及恤刑之目的方面，包括矯
    正之必要性、刑罰邊際效應隨刑期而遞減（採多數犯罪責任
    遞減之概念）、行為人所生痛苦程度隨刑期而遞增、行為人
    復歸社會之可能性，以及恤刑（但非過度刑罰優惠）等刑事
    政策，並留意個別犯罪量刑已斟酌事項不宜重複評價之原則
    ，予以充分而不過度之綜合評價。
  ㈠原判決就劉毓嘉、日明霏所犯之罪所為量刑，均已以行為人
    之責任為基礎，並審酌刑法第57條各款所列情狀（包括劉毓
    嘉、日明霏犯罪之動機、目的、手段、分工及參與犯罪之情
    節、在共犯結構中之角色地位暨其等對於犯罪支配之程度高
    低、所造成被害人之損害、劉毓嘉坦承加重詐欺、參與犯罪
    組織，惟否認指揮犯罪組織，日明霏坦承犯行，犯後均未能
    取得被害人之諒解或達成和解等科刑情狀），既皆未逾越其
    等所犯之罪的法定刑度或劉毓嘉附表一編號1 所示部分依組
    織犯罪防制條例第8條第1項自白規定減輕其刑後可處之刑度
    ，亦無濫用裁量權而有違反公平、比例及罪刑相當原則，皆
    尚難任意指為違法。劉毓嘉、日明霏上訴意旨指摘原判決未
    考量其等角色分工之主從關係、參與犯罪之時間久暫、所得
    報酬高低、犯後是否坦承參與犯罪情節各節之不同，而為不
    同程度之科刑，有違罪刑相當原則等語，自非適法之第三審
    上訴理由。
  ㈡原判決就被告4 人所犯如附表各編號所示各罪所處之宣告刑
    所定應執行之刑，已敘明：審酌被告4 人所犯數罪之時間、
    所犯各犯行，除私行拘禁外，均與詐欺案件相關，行為態樣
    相似，侵害法益類型相同，罪責非難重複程度相對較高，過
    度之刑罰將使邊際效應遞減，是就被告4 人本件各犯行為整
    體非難評價後，其本件各行為彼此間之連續性、各行為所侵
    害法益之專屬性或同一性予以綜合判斷，及斟酌其等犯罪行
    為之不法與罪責程度、對其等施以矯正之必要性為適當裁量
    後，均酌定其等應執行之刑等旨。核原判決已權衡被告4 人
    之責任與刑罰經濟及恤刑（但非過度刑罰優惠）之目的，對
    於被告4 人所犯數罪為整體非難評價，所酌定各應執行之刑
    ，皆在所宣告各刑中之最長期以上，各刑合併之刑期以下，
    並未逾越法律規定之界限，亦無濫用裁量權而有違反公平、
    比例及罪刑相當原則，尚難任意指為違法。檢察官上訴意旨
    指摘原判決定應執行刑過輕，對被告4 人難收嚇阻及預防之
    效果、劉毓嘉上訴意旨指摘原判決定應執行刑過重，均非上
    訴第三審之合法理由。
四、刑法第59條所規定之酌量減輕其刑，必其犯罪另有特殊之原
    因、環境或背景，在客觀上足以引起一般之同情，且於法律
    上別無其他應減輕或得減輕其刑之事由，認即予以宣告法定
    最低度刑猶嫌過重者，始有其適用。適用該條酌減其刑與否
    ，法院本屬有權斟酌決定。原判決載敘：日明霏雖於犯後大
    致坦承犯行，惟此已於量刑中予以考量，衡酌其犯罪手段、
    所造成他人財物之嚴重損失等情，難認其有何特殊之原因或
    環境等，在客觀上足以引起一般同情之處，而有情輕法重之
    情形可言，自無適用刑法第59條減輕其刑之餘地等旨。依上
    開說明，並無不合。日明霏上訴意旨泛指原判決未依上開規
    定酌減其刑，於法有違等語，並非合法之第三審上訴理由。
五、其餘上訴意旨，經核亦係就原審用法及量刑之職權行使，以
    及原判決已說明事項，依憑自己之意思指摘為違法，或為事
    實上之爭執，均難認已符合首揭法定之第三審上訴要件。
六、依上所述，本件檢察官及日明霏、劉毓嘉之上訴，皆違背法
    律上之程式，均應駁回。至檢察官上訴理由書檢附告訴人乙
    ○○之「刑事聲明上訴狀」，因非屬檢察官上訴理由書所述
    之理由，而刑事訴訟法復無第三審上訴理由得引用或檢附其
    他文件代替之規定，本院無從審酌，併此說明。
據上論結，應依刑事訴訟法第395條前段，判決如主文。
中    華    民    國   111    年    5     月    25    日
                  刑事第六庭審判長法  官  李  英  勇  
                                  法  官  洪  兆  隆  
                                  法  官  楊  智  勝  
                                  法  官  吳  冠  霆  
                                  法  官  邱  忠  義  
本件正本證明與原本無異
                                  書記官
中    華    民    國   111    年    5     月    26    日